臺灣高雄地方法院交通事件裁定　　　　 94年度交聲字第203號
原處分機關　高雄市政府
異　議　人　甲○○　男　44歲.
上列異議人因聲明異議案件，對於高雄市交通事件裁決所於94年
3 月25日所為之處分（原處分案號：高市府交裁字第32-G000000
00號），聲明異議，本院裁定如下：
    主  文
原處分撤銷。
甲○○於設有左轉彎專用車道之交岔路口，直行車佔用專用車道
，處銀元貳佰元（即新台幣陸佰元）；又駕駛汽車有違反道路交
通管理處罰條例之行為，經交通勤務警察制止時，不聽制止，處
新台幣仟元。
    理  由
一、聲明異議意旨略以：異議人甲○○被台中市警察局以中市警
    交字第G00000000 號舉發違反道路交通管理事件通知單，逕
    行舉發異議人於民國93年8 月26日下午5 時42分許，駕駛車
    牌號碼YF-6017 號自用小客車，行經台中市○○路、文心路
    口，有違反道路交通管理處罰條例第48條第1 項第7 款直行
    車佔用最內側轉彎專用道、第60條第1 項違反道路交通管理
    處罰例之行為，不聽勤務人員制止之交通違規行為，並經高
    雄市政府以高市府交裁字第32-G00000000號裁決書裁處罰鍰
    新台幣（下同）7800元。然該舉發通知單並未依法合法送達
    ，致使異議人未接獲舉發通知單，而未能於本件裁決前，陳
    述被舉發之違規事實。又異議人於93年8 月26日駕駛前揭車
    輛，在中港路2 段由西向東行駛於中間位置，爰慢慢駛入內
    側車道，當時尚未見禁行直行車之標誌或標線，又因異議人
    對路況不熟，亦不知近文心路口內側車道為轉彎專用車道，
    該路段並無明顯左轉彎專用車道標誌，於近文心路時，正逢
    綠燈，繼續直行，當車子超越紅綠燈而近路口中央時，突見
    現場勤務人員指揮應予左轉，異議人基於當時車速時速約30
    、40公里、車位及行車安全考量，如驟然左轉恐有擦撞現場
    勤務指揮人員之虞，故異議人不得不繼續直行，並非有意不
    遵勤務人員之指揮。況異議人若有前揭不聽從勤務人員之指
    揮之情事，應係違反道路交通管理處罰條例第60條第2 項第
    1 款規定，而非前揭裁決書所認定第60條第1 項規定，故前
    揭裁決書之裁決不當，為此聲明異議等語。
二、按「行為人有本條例（指道路交通管理處罰條例）之情形者
    ，應填製舉發違反道路交通管理事件通知單，並於被通知人
    欄予以勾記，其通知聯依下列規定辦理：三、逕行舉發者，
    應按已查明之資料填註車牌號碼、車輛種類、車主姓名或地
    址，並於通知單上方空白處加註逕行舉發之文字後，由舉發
    機關送達被通知人。」、「逕行舉發違反道路交通管理事件
    ，經汽車所有人依通知單之應到案日期前到案，並告知違規
    駕駛人姓名、身分證統一編號及住址者，應罰機關應即另行
    通知違規駕駛人到案依法處理；逾到案日期，處罰機關應依
    本條例第85條第3 項規定處罰該汽車所有人。」、「處理違
    反道路交通管理事件，有關文書送達之程序，依行政程序法
    之規定。」，違反道路交通管理事件統一裁罰標準及處理細
    則第11條第1 項第3 款、第24條、第5 條分別規定甚明。又
    按「送達，於應受送達人之住居所、事務所或營業所為之。
    但在行政機關辦公處所或他處會晤應受送達人時，得於會晤
    處所為之」、「於應送達處所不獲會晤應受送達人時，得將
    文書付與有辨別事理能力之同居人、受僱人或應送達處所之
    接收郵件人員」、「對於當事人之送達，有下列各款情形之
    一者，行政機關得依申請，准為公示送達︰一應為送達之處
    所不明者。二於有治外法權人之住居所或事務所為送達而無
    效者。三於外國或境外為送達，不能依第86條之規定辦理或
    預知雖依該規定辦理而無效者。」、「有前項所列各款之情
    形而無人為公示送達之申請者，行政機關為避免行政程序遲
    延，認為有必要時，得依職權命為公示送達。」、「當事人
    變更其送達之處所而不向行政機關陳明，致有第一項之情形
    者，行政機關得依職權命為公示送達。」，違反道路交通管
    理事件統一裁罰標準及處理細則第11條第1項 第3 款、第24
    條、第5 條、行政程序法第72條、第73條、第78條第1 項、
    第2 項、第3 項分別規定甚明。且按「公示送達乃法律上擬
    制之送達，自應嚴格其要件，故行政機關依職權為公示送達
    前，即應先查證當事人應受送達處所，經查證後如其應送達
    之處所仍有不明，始屬上開條文第1 項第1 款所定「應為送
    達處所不明」之情形而得為公示送達，行政機關尚不得逕行
    便宜為公示送達，又行政程序法第78條第3 項所指當事人變
    更其送達之處所而不向行政機關陳明，係指於該行政程序之
    當事人變更送達處所而言；若不同一行政程序（例如不同月
    份之繳款通單）之同一人，送達處所有變更，則不屬之，從
    而不依該項規定依職權為公示送達（法務部90年11月5 日法
    90律字第039713號函可資參照）。經查，本件違規通知單暨
    違規採證相片，經舉發機關即台中市警察局以掛號郵寄至異
    議人之原登記地址即高雄市○○區○○街114 號7 樓，遭郵
    務機關以「遷移不明」為由退回，然查，異議人之戶籍地址
    早於90年9 月5 日即遷移至高雄市苓雅區○○○路26巷1號
    11樓之7 ，有法務部戶役政連結作業系統查詢結果1 份在卷
    可參，是以舉發機關送達違規通知單之地址，已非屬異議人
    之住居所（即非應受送達處所），而原舉發機關將違規通知
    單向異議人之前揭高雄市小港區之地址為送達結果，因遷移
    不明遭退回，有台中市警察局93年11月17日中市警交字第
    00000000001 號函、93年11月17日中市警交字00000000002
    號函在卷可稽，竟未再查明異議人之住居所，即依職權向同
    址為公示達程序，因其送達地址既非異議人之應受送達處所
    ，要難謂已完成合法送達，參照前揭行政程序法規定，舉發
    機關並未完成合法送達程序，於法即有未合。雖依道路交通
    安全規則第23條第1 項規定：汽車所有人名稱、地址等如有
    變更，應向公路監理機關辦理登記。惟汽車所有人如未辦理
    異動登記，依道路交通管理處罰條例第16條第1 項第1 款規
    定，公路監理機關依法自得對汽車所有人處以新臺幣900 元
    以上1800元以下之罰鍰，非謂行政機關依異動登記前之住址
    無法送達時，在未查明汽車所有人之住居所前，即可依行政
    程序法第78條規定為公示送達。是故本件違規通知單，因送
    達處所非異議人之居住所，遭郵務機關以遷移不明退回，雖
    異議人之戶籍地址亦有變更，然異議人並未向管轄之監理機
    關辦理變更登記，異議人之地址變更雖有申報義務，惟此乃
    屬公路監理機關依法得對異議人另為裁罰之問題，核與舉發
    機關得否為寄存送達究屬二事，兩者不應混淆。
三、按汽車駕駛人於設有左、右轉彎專用車道之交岔路口，直行
    車佔用最內側或最外側或專用車道者，處200 元以上600 元
    以下罰鍰，道路交通管理處罰條例第48條第1 項定有明文。
    」。再按「汽車駕駛人，駕駛汽車有違反本條例之行為，經
    交通勤務警察或依法令執行交通稽查任務人員制止時，不聽
    制止或拒絕停車接受稽查而逃逸者，除按各該條規定處罰外
    ，處新臺幣3000元以上6000元以下罰鍰。」、「汽車駕駛人
    ，駕駛汽車有左列情形之一，而本章各條無處罰之規定者，
    處新臺幣900 元以上1800元以下罰鍰：一不服從交通勤務警
    察或依法令執行交通指揮、稽查任務人員之指揮或稽查者。
    二不遵守公路或警察機關，依第五條規定所發布命令者。三
    不遵守道路交通標誌、標線、號誌之指示者。四計程車之停
    車上客，不遵守主管機關之規定者。」，道路交通管理處罰
    條例第60條第1 項、第2 項分別明文。經查：
  (一)證人即當日逕行舉發異議人本件違規事件之員警賴建志於本
    院調查時具結證稱：因為台中市○○路與文心路口左轉專用
    車道，常有違規車輛佔用，所以警方在該處有做取締及疏導
    ，當時異議人的車子前面尚有其他車輛在等待左轉，車流量
    大，不可能如異議人所述時速為30、40公里，且當時天候良
    好，並沒有下雨，光線很清楚，兼有車道指示標誌及路面畫
    有左轉指示標誌，中港路是4 線道，有內側2 線道為左轉彎
    專用道，紅綠燈狀況良好，且有左轉彎專用燈，因為伊看異
    議人所駕駛之車輛的車頭並沒有左轉的意圖而仍直行，伊有
    以指揮棒攔異議人，並做出要異議人左轉之手勢，但異議人
    依舊直行，因為伊站在車道上指揮，所以異議人若直行就會
    撞到伊，所以當時異議人的車子差點撞到伊，伊就閃開，之
    後伊就以相機拍照而逕行舉發等語明確，並有舉發照片3 幀
    、證人賴建志當庭所繪製之現場圖1 份在卷可稽；又觀諸舉
    發照片所示前揭路段確實有設2 個左轉彎專用道，而異議人
    確實行駛在由內側數來第2 個左轉彎專用道，且該路面上劃
    有白色左轉彎箭頭，且當時天色尚明亮，亦無下雨甚明顯可
    見，有照片3 幀在卷可稽；況異議人亦自承有看到員警制止
    伊，要伊左轉的手勢等語，足認異議人確實係直行車佔用左
    轉彎專用道行駛，且不聽員警制止仍直行之違規行為等情甚
    明。異議人辯稱當時並無明顯左轉彎標誌，即其因當時車速
    、車位及行車安全考量而直行云云，顯不可採。
  (二)本件異議人直行車佔用左轉彎專用道行駛，即屬前揭違反道
    路交通管理處罰條例第48條第1 項行為，嗣經員警制止，並
    要求其左轉時，仍不聽指揮，而仍直行，應屬違反前揭條例
    第60條第1 項之規定，而非異議人所指是違反前揭條例第60
    條第2 項第1 款規定，異議人顯有誤會。
  (三)本件違規舉發通知單，如前所述既未合法送達於異議人，致
    異議人喪失於應到案日期前，告知違規駕駛人之姓名、身分
    證統一編號及住址，申請歸責於違規駕駛人之機會，亦無從
    得知本身違規事實已遭主管機關查處之情，而未能選擇依通
    知期限內繳納最低額罰鍰，是以原處分機關未予詳查，逕認
    異議人不依上開通知單指定日期到案，裁罰異議人最高額罰
    鍰，即難謂適當，惟異議人確有前揭違規事實，故將原裁決
    撤銷，且就異議人左轉彎專用車道之交岔路口，直行車佔用
    專用車道之違規行為部分，處銀元200 元（即新台幣600 元
    ）；又駕駛汽車有違反道路交通管理處罰條例之行為，經交
    通勤務警察制止時，不聽制止之違規行為部分，處新台幣
    3000 元 。
三、據上論結，應依道路交通案件處理辦法第20條，裁定如主
    文。
中　　華　　民　　國　　94　　年　　5 　　月　　27　　日
                  交通法庭  法　官  陳月雯
以上正本，係照原本作成，證明與原本無異。
如不服本裁定應於送達後5日內向本院提出抗告狀。
中　　華　　民　　國　　94　　年　　5 　　月　　27　　日
                            書記官  林佳蓉
